【裁判字號】    98,易,234
【裁判日期】    981020
【裁判案由】    詐欺
【裁判全文】
臺灣臺東地方法院刑事判決               98年度易字第234號
公  訴  人  臺灣臺東地方法院檢察署檢察官
被      告  甲○○
                    （另案在臺灣泰源技能訓練所執行保安處
上列被告因詐欺案件，經檢察官提起公訴（98年度偵字第1118號）
，被告於準備程序中為有罪之陳述，經本院合議庭裁定以簡式審
判程序審理，判決如下：
    主  文
甲○○幫助意圖為自己不法之所有，以詐術使人將本人之物交付
，累犯，處有期徒刑陸月，如易科罰金，以新臺幣壹仟元折算壹
日。
    事  實
一、甲○○曾於民國91年間因竊盜案件，經臺灣屏東地方法院以
    91年度易字第899號判決判處有期徒刑1年，嗣由臺灣高等法
    院高雄分院以91年度上易字第1531號判決上訴駁回確定，而
    於95年9月1日縮刑期滿執行完畢，猶不知悔改，其雖預見提
    供己有行動電話門號供他人使用，有遭他人利用作為詐騙工
    具之可能，仍基於縱他人以其申辦之行動電話門號實施詐欺
    取財亦不違其本意之幫助犯意，於96年7月17日某時許，在
    陳火雲位於屏東縣滿州鄉○○村○○路1巷38之1號住處，將
    其於同日所申辦之行動電話門號為0000000000號之SIM卡，
    交付與陳火雲（另行偵辦）使用，陳火雲再將前揭SIM卡交
    付與真實姓名年籍均不詳成年人所組成之詐欺集團有犯意聯
    絡之真實姓名年籍不詳之成年人，用以供該詐欺集團作為掩
    飾及藏匿詐欺所得之用，而以此方式幫助該詐欺集團向他人
    詐取財物。嗣該詐欺集團中之真實姓名年籍不詳自稱「李先
    生」之成年人，意圖為自己不法之所有，於96年10 月間某
    日，在不詳地點，利用電腦連線至雅虎奇摩網站，先以
    japan_8x8@yahoo.com.tw電子郵件信箱發送電子郵件至乙○
    ○申設之g37723@yahoo.com.tw電子郵件信箱，佯稱可代為
    辦理護士證書，經乙○○以電子郵件詢問交易細節後，即以
    甲○○所提供之前揭行動電話門號，作為與乙○○聯繫之用
    ，並要求乙○○先支付定金新臺幣（下同）40,000元，始可
    交付護士證書，致受話之乙○○陷於錯誤，而依指示於96年
    10月11日下午4時許，在高雄縣鳳山市○○路328號前，將
    40,000元交付與上開詐騙集團成員。迨乙○○發覺受騙而報
    警處理，經警調閱相關申辦資料，始悉上情。
二、案經高雄縣政府警察局鳳山分局報請臺灣高雄地方法院檢察
    署呈請臺灣高等法院檢察署核轉臺灣臺東地方法院檢察署檢
    察官偵查起訴。
    理  由
一、本件被告甲○○所犯係死刑、無期徒刑或最輕本刑為3年以
    上有期徒刑或高等法院管轄第一審案件以外之罪，其於準備
    程序進行中，先就被訴事實為有罪之陳述，經本院告知簡式
    審判程序之旨，並聽取檢察官及被告之意見後，經合議庭裁
    定由受命法官獨任進行簡式審判程序，是依刑事訴訟法第
    273條之2規定，本件之證據調查，不受同法第159條第1項、
    第161條之2、第161條之3、第163條之1及第164條至第170條
    規定之限制，合先敘明。
二、上揭犯罪事實，業據被告於本院審理中坦承不諱（見本院卷
    第19頁背面、第26頁、第46至47頁），核與證人即被害人乙
    ○○於警詢中所指述之遭受詐騙情節相符（見臺灣高雄地方
    法院檢察署97年度他字第1307號卷【以下簡稱雄他卷】第4
    頁），並有被害人所提供之雅虎奇摩電子信箱畫面列印資料
    、行動電話門號0000000000號之遠傳電信行動電話申辦基本
    資料、申請書、高雄縣政府警察局鳳山分局97年6月16日高
    縣鳳警刑字第0970003593號函及所檢附之雅虎奇摩網站回覆
    查詢帳號japan_8x8@yahoo.com.tw信箱申請人登記資料結果
    、中華電信電信使用者資料查詢回覆單等件在卷可稽（見雄
    他卷第5至6、15頁、臺灣高雄地方法院檢察署97年度偵字第
    17977號卷第2、4至20頁）。又行動電話門號係作為個人通
    訊聯絡之用，申辦行動電話門號並無任何特殊之限制，一般
    民眾均能自由申辦，並得同時在不同電信公司申辦多組門號
    使用，此為一般人依通常生活認知所易於體察之常識，是依
    一般人之社會生活經驗，倘係用於一般通訊聯絡之正當用途
    ，大可自行申請，無須使用他人之行動電話門號；而行動電
    話號碼具有私人專屬性，除非本人、與本人具有信賴關係或
    其他特殊原因，難認有何流通使用之可能，一般人均有妥為
    保管防阻他人任意使用之認識，倘有人特意蒐集他人名義申
    辦之行動電話門號，該提供自身所申辦之行動電話門號予他
    人使用者，理應可以預見其所提供他人使用之行動電話門號
    有可能遭人利用於從事不法犯行，藉以逃避查緝之可能性。
    查本件被告為成年人，並非毫無社會經驗之人，其於交付行
    動電話門號之際，主觀上亦當知悉此等專屬個人之物品流入
    他人之手，確非無可能供作財產犯罪使用，使犯罪查緝更形
    困難，猶提供其所申辦之行動電話門號與第三人使用，自難
    謂無幫助他人詐欺取財之不確定故意，足徵被告上開之任意
    性自白與事實相符。本件事證明確，被告犯行洵堪認定，應
    予依法論科。
三、按刑法上之幫助犯，係指以幫助之意思，對於正犯資以助力
    ，而未參與實施犯罪之行為者而言，最高法院49年臺上字第
    77號判例可資參照。查本件被告雖提供上開行動電話門號供
    他人使用，惟卷內事證並無積極證據證明被告有以自己實行
    詐欺取財犯罪之意思，而與他人為詐欺取財犯罪之犯意聯絡
    ，或被告有直接參與詐欺取財犯罪構成要件行為分擔之情事
    ，是被告以幫助詐欺取財之意思，參與詐欺取財罪之構成要
    件以外之行為，核其所為，係犯刑法第339條第1項詐欺取財
    罪之幫助犯，應依同法第30條第2項規定，按正犯之刑減輕
    之。又其曾於91年間因竊盜案件，經臺灣屏東地方法院以91
    年度易字第899號判決判處有期徒刑1年，嗣由臺灣高等法院
    高雄分院以91年度上易字第1531號判決上訴駁回確定，而於
    95年9月1日縮刑期滿執行完畢在案，此有臺灣高等法院被告
    前案紀錄表附卷可參，其前曾受有期徒刑之執行完畢，於5
    年以內故意再犯本件最重本刑為有期徒刑以上之罪，為累犯
    ，應依刑法第47條第1項之規定加重其刑，再依幫助犯之規
    定減輕其刑。爰審酌被告雖非實際遂行詐欺取財犯行之人，
    然其提供行動電話門號以供他人作不法使用，助長詐欺犯罪
    風氣之猖獗，增加被害人尋求救濟及治安機關查緝犯罪之困
    難，嚴重危害財產交易安全與社會經濟秩序，且迄今尚未賠
    償被害人所受之財產上損害，惟念及其於犯後尚能坦承犯行
    ，態度非惡，兼衡酌其品行、犯罪動機、目的、手段、生活
    狀況不佳、智識程度、犯罪所得之利益及所生之損害等一切
    情狀，量處如主文所示之刑，並諭知易科罰金之折算標準。
據上論斷，應依刑事訴訟法第273條之1第1項、第299條第1項前
段，刑法第30條第1項前段、第2項、第339條第1項、第47條第1
項、第41條第1項前段，刑法施行法第1條之1第1項、第2項前段
，判決如主文。
本案經檢察官丙○○到庭執行職務。
中    華    民    國    98    年    10    月    20    日
                  刑事第三庭  法  官  彭凱璐
以上正本證明與原本無異。
如不服本判決應於收受送達後10日內向本院提出上訴書狀，並應
敘述具體理由；其未敘述上訴理由者，應於上訴期間屆滿後20日
內向本院補提理由書（均須按他造當事人之人數附繕本）。「切
勿逕送上級法院」。
                              書記官  陳憶萱
中    華    民    國    98    年    10    月    20    日
附錄本案論罪科刑法條：
中華民國刑法第339條
意圖為自己或第三人不法之所有，以詐術使人將本人或第三人之
物交付者，處5年以下有期徒刑、拘役或科或併科1千元以下罰金
。
以前項方法得財產上不法之利益或使第三人得之者，亦同。
前二項之未遂犯罰之。


司法院資訊處製作；財團法人民間司法改革基金會備份。
